臺灣高等法院刑事判決
110年度上訴字第1896號
上  訴  人  臺灣新北地方檢察署檢察官
被      告  趙湘苓





選任辯護人  周弘洛律師
上列上訴人因被告洗錢防制法等案件，不服臺灣新北地方法院11
0年度金訴字第31號，中華民國110年4月16日第一審判決（起訴
案號：臺灣新北地方檢察署110年度偵緝字第94號），提起上訴
，本院判決如下：
    主  文
上訴駁回。
    事實及理由
一、本案經本院審理結果，認第一審以被告戊○○犯刑法第339條
    第1項之詐欺取財罪及洗錢防制法第14條第1項之一般洗錢罪
    （共5罪），分別判處有期徒刑3月（共3罪）、2月（共2罪
    ），定其應執行刑為有期徒刑9月，併科罰金2萬元，並諭知
    易服勞役折算標準，另就未扣案之犯罪所得新臺幣（下同）
    300元，依刑法第38條之1第1項前段、第3項規定諭知沒收，
    於全部或一部不能沒收或不宜執行沒收時追徵其價額。核其
    認事用法及量刑均無不當，應予維持，除補充被告於本院中
    之自白（本院卷第203頁）外，其餘均引用第一審判決書記
    載之事實、證據及理由（如附件）。
二、告訴人具狀請求檢察官上訴，經檢察官以：被告現年26歲，
    且於審理中自承高職肄業，並擔任工廠作業員，足徵被告並
    非毫無智識及社會經驗之人，應知悉金融帳戶提款卡及密碼
    具高度專屬性，任意提供他人使用，恐遭詐欺集團以之收受
    犯罪所得，其僅因網友要求提供帳戶供使用，即率爾提供其
    所申辦之合作金庫銀行帳號0000000000000號帳戶，致使原
    判決附表（下稱附表）所示告訴人受騙匯款，合計受有26萬
    2,000元之損害，是以被告犯罪所生損害甚鉅。況原審認被
    告犯後有意願與附表所示之告訴人調解，然告訴人等因故未
    能到庭，憾未能進行，惟告訴人己○○及丁○○均具狀表示：被
    告之辯護人於開庭前曾致電表示欲和解，然渠等並未收到調
    解通知單，以致未能進行調解等語，足見被告未曾與告訴人
    等實際討論和解或賠償事宜，告訴人等亦非無意願與被告進
    行調解，是以原審判決僅憑被告片面表示欲與告訴人調解，
    逕認被告應有悔悟之心，尚嫌速斷。被告提供上開帳戶與真
    實年籍姓名不詳之網友使用，固經詐欺集團所屬成員以網際
    網路，對公眾散布附表所示之不實訊息，致附表所示告訴人
    受騙匯款。然卷内尚乏積極事證足以證明被告對於該名網友
    與該詐欺集團成員係如何施行詐術等加重構成要件有所認識
    ，僅可認定被告所為，與該網友有普通詐欺取財及違反洗錢
    防制法之犯意聯絡，尚難以刑法第339條之4第1項第3款之加
    重詐欺罪責相繩。惟此部分與本案起訴及上訴部分具有裁判
    上一罪之關係，同受起訴及上訴效力之所及。綜上所述，原
    審量刑既有上述違背法令事由之違誤，爰依法提起上訴等語
    。
三、經查：
  ㈠原審依調查證據之結果，認定被告可預見將金融機構帳戶提
    供他人使用，該他人可能將之作為詐欺社會大眾後轉帳或匯
    款之帳戶，收受特定犯罪所得使用，且無故依指示提領帳戶
    內來路不明之款項，並旋將之轉交給不明第三人之舉，極有
    可能係共同參與詐欺犯罪，並掩飾詐欺所得之實際去向，而
    犯詐欺取財及洗錢罪，在縱其行為可能係該等犯罪之一部分
    ，亦不違背其本意之情況下，與真實年籍姓名不詳之網友共
    同意圖為自己或他人不法之所有，基於詐欺取財及違反洗錢
    防制法之不確定故意犯意聯絡，於民國109年4月初某日，將
    其所申辦之合作金庫銀行帳號0000000000000號帳戶之帳號
    告知該網友供作轉帳匯款之用。嗣該網友所屬之詐欺集團成
    員各以如附表所示之詐欺方式訛騙如附表所示之告訴人，而
    各該告訴人匯款入系爭帳戶後，被告又依該網友之指示，持
    系爭帳戶之提款卡或以臨櫃提款之方式，將各該告訴人匯入
    之款項提領一空，旋再將提領之款項在桃園火車站或新竹火
    車站等地交給該網友，藉以製造金流之斷點，致無從追查前
    揭犯罪所得之去向，而掩飾或隱匿該等犯罪所得，被告並因
    而獲取300元之車馬費報酬，所為係犯刑法第339條第1項之
    詐欺取財罪及洗錢防制法第14條第1項之一般洗錢罪，並依
    刑法第55條之規定，均從一重之一般洗錢罪論處，復說明被
    告與該年籍姓名不詳之網友間，有犯意聯絡及行為之分擔，
    應論以共同正犯。又被告就如附表所示之犯行，計有5名告
    訴人受害，犯意各別，行為互殊，應予分論併罰。而被告於
    偵查、原審審理中均自白犯罪，合於洗錢防制法第16條第2
    項之自白減刑之規定，爰依該規定，均減輕其刑，業於判決
    理由中論述綦詳。於量刑時，復審酌被告正值青年，智識健
    全，亦非無工作經驗，先將其系爭帳戶提供真實年籍姓名不
    詳之網友使用，嗣又無故依指示提領系爭帳戶內來路不明之
    款項，並將之交給該網友，實屬輕率，所為並使詐騙者得以
    掩飾真實身分，製造金流斷點，有效阻礙檢警查緝，致犯罪
    之追查趨於複雜困難，助長詐欺財產犯罪之風行，應受相當
    非難；惟念及被告犯後尚能坦認犯行，並有意願與如附表所
    示之告訴人調解，然如附表所示之告訴人均因故未能到院，
    憾未能進行，有原審刑事調解事件報告書在卷可參（原審金
    訴卷第93頁），足見被告應有悔悟之心；兼衡其自陳為高職
    肄業之智識程度，擔任工廠作業員，月薪約3萬元，與友人
    共同扶養友人之未成年子女之生活狀況（原審金訴卷第88頁
    ）等一切情狀，各量處有期徒刑3月（共3罪）、2月（共2罪
    ），定其應執行刑為有期徒刑9月，併科罰金2萬元，並諭知
    易服勞役折算標準，另就未扣案之犯罪所得，依法諭知沒收
    。原審所為量刑已就刑法第57條規定詳為審酌，尚稱妥適，
    既未逾越法定刑度，亦無濫用自由裁量之權限，並無明顯失
    當或不合比例原則之處。
　㈡按刑之量定，屬為裁判之法院得依職權自由裁量之事項，量
    刑判斷當否之準據，應就判決之整體觀察為綜合考量，不可
    摭拾其中片段，遽予評斷，倘以行為人之責任為基礎，並審
    酌刑法第57條各款所列情狀，客觀上並未逾越法定刑度或濫
    用其權限，即不得任憑主觀意思，指摘為違法。原審業以被
    告責任為基礎，斟酌刑法第57條所列各款事項而為量刑，核
    其量定之刑罰，已兼顧相關有利與不利之科刑資料為綜合考
    量，既未逾越法定刑度，亦未濫用自由裁量之權限，且無畸
    輕畸重之違背公平正義、責罰相當等原則，屬裁量權之適法
    行使，難認有何不當。至檢察官以告訴人己○○及丁○○在原審
    審理時，均未收到調解通知書，致未能進行調解，其等非無
    意願與被告進行調解，原審卻以被告表示有和解意願，即逕
    認被告有悔悟之心，尚嫌速斷云云。查被告於本院審理中仍
    坦承犯行，並表示願依告訴人所受損害，如數賠償，惟因資
    力所限，需以分期付款方式返還之意（本院卷第155、198頁
    ）。然因分期付款無法獲得告訴人己○○之同意（本院卷第19
    8頁），其餘告訴人則經通知後均未到庭，因此皆無法達成
    和解。而此無法達成和解之事實與原審並無不同，則此與原
    審相同之量刑基礎既經原審審酌，且依前說明，原審裁量權
    之行使並無不當，則檢察官上訴據此指摘原審量刑過輕，為
    無理由，應予駁回。
  ㈢至告訴人己○○、丁○○指稱被告利用網路傳播方式，對不特定
    網路使用者發送訊息施以詐術云云。惟檢察官上訴書已說明
    ：卷內尚乏積極事證足以證明被告對於該名網友與該詐欺集
    團成員係如何施行詐術等加重構成要件有所認識，故僅可認
    定被告所為，與該網友有普通詐欺取財及違反洗錢防制法之
    犯意聯絡，尚難以刑法第339條之4第1項第3款之加重詐欺罪
    責相繩，本院亦同此見解，附此敘明。　　
據上論斷，應依刑事訴訟法第368條、第373條，判決如主文。
本案經檢察官羅雪舫提起公訴，檢察官高肇佑提起上訴，檢察官
翁珮嫻、吳慧蘭到庭執行職務。
中　　華　　民　　國　　110 　年　　12　　月　　14　　日
                  刑事第七庭    審判長法　官  孫惠琳
  　　　　　　　　　　　　　　　　　　法　官  連雅婷
　　　　　　　　　　　　　　　　　　　法  官  張育彰
以上正本證明與原本無異。
如不服本判決，應於收受送達後20日內向本院提出上訴書狀，其
未敘述上訴之理由者並得於提起上訴後20日內向本院補提理由書
（均須按他造當事人之人數附繕本）「切勿逕送上級法院」。
                                      書記官  蔡麗春
中　　華　　民　　國　　110 　年　　12　　月　　14　　日
　　　　　　　　　　　　　　　　　　　　　
附件：
             臺灣新北地方法院刑事判決　　
                                     110年度金訴字第31號
公　訴　人　臺灣新北地方檢察署檢察官
被　　　告　戊○○　女　民國00年00月00日生
                    身分證統一編號：Z000000000號
                    住○○市○○區○○路0段000巷00弄00號
                      4樓
                    居新竹縣○○鄉道○街00巷0號
選任辯護人　周弘洛律師
上列被告因違反洗錢防制法等案件，經檢察官提起公訴（110 年
度偵緝字第94號），被告於本院準備程序中，就被訴事實為有罪
之陳述，經本院合議庭裁定由受命法官獨任進行簡式審判程序，
判決如下：
    主    文
戊○○犯如附表主文欄所示之罪，各處如附表主文欄所示之刑。
應執行有期徒刑玖月，併科罰金新臺幣貳萬元，罰金如易服勞役
，以新臺幣壹仟元折算壹日。
未扣案之犯罪所得新臺幣參佰元沒收，於全部或一部不能沒收或
不宜執行沒收時，追徵其價額。
    犯罪事實
一、戊○○依一般社會通常生活經驗，可預見將金融機構帳戶提
    供他人使用，該他人可能將之作為詐欺社會大眾後轉帳或匯
    款之帳戶，收受特定犯罪所得使用，且無故依指示提領帳戶
    內來路不明之款項，並旋將之轉交給不明第三人之舉，極有
    可能係共同參與詐欺犯罪，並掩飾詐欺所得之實際去向，而
    犯詐欺取財及洗錢罪，在縱其行為可能係該等犯罪之一部分
    ，亦不違背其本意之情況下，與經由網路遊戲第五人格認識
    之真實年籍姓名不詳之網友共同意圖為自己或他人不法之所
    有，基於詐欺取財及違反洗錢防制法之不確定故意犯意聯絡
    ，於民國109 年4 月初某日，將其所申辦合作金庫銀行帳號
&ZZZZ; &ZZZZ; 0000000000000 號帳戶（下稱系爭帳戶）之帳號
    告知該網友
    供作轉帳匯款之用。嗣該網友所屬之詐欺集團成員各以如附
    表所示之詐欺方式訛騙如附表所示之告訴人，而各該告訴人
    匯款入系爭帳戶後，戊○○又依該網友之指示，持系爭帳戶
    之提款卡或以臨櫃提款之方式，將各該告訴人匯入之款項提
    領一空，旋再將提領之款項在桃園火車站或新竹火車站等地
    交給該網友，藉以製造金流之斷點，致無從追查前揭犯罪所
    得之去向，而掩飾或隱匿該等犯罪所得，戊○○並因而獲取
    新臺幣（下同）300 元之車馬費報酬。
二、案經己○○、丁○○、丙○○、呂曉萱、甲○○訴由新北市
    政府警察局板橋分局報告臺灣新北地方檢察署檢察官偵查起
    訴。
    理    由
一、證據能力部分：
    本案被告戊○○所犯係死刑、無期徒刑或最輕本刑為3 年以
    上有期徒刑或高等法院管轄第一審案件以外之罪，其於準備
    程序期日就被訴事實為有罪之陳述，經本院告知簡式審判程
    序之旨，並聽取公訴人、被告及辯護人之意見後，經合議庭
    依刑事訴訟法第273 條之1 第1 項規定裁定由受命法官獨任
    進行簡式審判程序。是本案之證據調查，依刑事訴訟法第27
    3 條之2 規定，不受同法第159 條第1 項、第161 條之2 、
    第161 條之3 、第163 條之1 及第164 條至第170 條規定之
    限制，先予敘明。
二、認定本案犯罪事實之證據及理由：
    上揭犯罪事實，業據被告迭於偵查、本院準備程序及審理中
    均坦承不諱（見偵緝94卷第4 至5 頁、金訴卷第78、87頁）
    ，核與證人即告訴人己○○、丁○○、丙○○、乙○○、呂
    昭儀於警詢之證述相符（見偵30674 卷第10至11、12頁正反
    面、14至17、18至19頁反面、20至21頁），並有告訴人謝乃
    青提出之臉書蝦寶網站列印畫面（見偵30674 卷第27頁）、
    LINE對話紀錄截圖（見偵30674 卷第27頁反面至32頁）、交
    易畫面截圖（見偵30674 卷第31頁反面至33頁反面）、Mess
    enger 對話內容截圖（見偵30674 卷第34至35頁）、郵政存
    簿儲金簿（見偵30674 卷第36至37頁）、告訴人丁○○提出
    之臺幣轉帳畫面截圖（見偵30674 卷第43至44頁）、告訴人
    丙○○提出之存摺交易明細查詢截圖（見偵30674 卷第72頁
    ）、告訴人乙○○提出之郵政存簿儲金簿封面影本（見偵30
    674 卷第80頁）、查詢12個月交易／彙總登摺明細、查詢HC
    E 手機VISA卡／金融卡雲支付變更資料（見偵30674 卷第81
    至82頁）、交易紀錄截圖（見偵30674 卷第83頁）、Messen
    ger 對話紀錄截圖（見偵30674 卷第84頁正反面）、告訴人
    甲○○提出之臉書列印畫面（見偵30674 卷第89頁）、Mess
    enger 對話紀錄截圖（見偵30674 卷第90至101 頁）、儲值
    畫面截圖（見偵30674 卷第102 、104 、106 頁）、交易結
    果畫面截圖、臺幣交易明細畫面截圖、自動櫃員機交易明細
    表（見偵30674 卷第103 、105 、107 頁）、郵政存簿儲金
    簿影本、彰化銀行存摺影本（見偵30674 卷第110 至112 、
    113 至114 頁）、系爭帳戶基本資料、歷史交易明細查詢結
    果（見偵30674 卷第200 、201 至207 頁反面）在卷可稽，
    足認被告具任意性之自白與事實相符，事證明確，被告犯行
    堪以認定，應予依法論科。
三、論罪科刑：
㈠、核被告所為，係犯刑法第339 條第1 項之詐欺取財罪及洗錢
    防制法第14條第1 項之一般洗錢罪。本案如附表所示之詐欺
    方式，雖均係詐欺集團所犯，然並無積極證據證明被告知悉
    此情，或與其聯繫之該真實年籍姓名不詳之網友所參與之詐
    欺集團所使用之詐欺方式，是本案尚難認被告犯有刑法第33
    9 條之4 第1 項各款之加重詐欺取財罪名，附此敘明。被告
    與該年籍姓名不詳之網友間，有犯意聯絡及行為之分擔，應
    論以共同正犯。
㈡、如附表所示之告訴人，均因該網友所屬之詐欺集團不詳成員
    施行詐術而多次將款項轉入系爭帳戶，所侵害者均係其等個
    人之財產法益，又被告就同一告訴人遭詐欺之款項多次提領
    之行為，均係為達到詐欺取財之目的，而各侵害告訴人之同
    一財產法益，各行為之獨立性均極為薄弱，難以強行分開，
    依一般社會健全觀念，應就針對同一告訴人遭詐騙款項之多
    次匯款及被告多次領款行為，均視為數個舉動之接續施行，
    合為包括之一行為予以評價，各論以接續犯之單純一罪。被
    告所犯詐欺取財、一般洗錢罪之行為，在自然意義上雖非完
    全一致，然該數罪之行為間，仍有行為局部重疊合致之情形
    ，依一般社會通念，認應評價為一罪方符合刑罰公平原則，
    應依刑法第55條之規定，均從一重之一般洗錢罪論處。被告
    就如附表所示之犯行，計有5 名告訴人受害，犯意各別，行
    為互殊，應予分論併罰。
㈢、被告於偵查、本院準備程序及審理中均自白犯罪，合於洗錢
    防制法第16條第2 項之自白減刑之規定，爰依該規定，均減
    輕其刑。
㈣、爰審酌被告正值青年，智識健全，亦非無工作經驗，先將其
    系爭帳戶提供真實年籍姓名不詳之網友使用，嗣又無故依指
    示提領系爭帳戶內來路不明之款項，並將之交給該網友，實
    屬輕率，所為並使詐騙者得以掩飾真實身分，製造金流斷點
    ，有效阻礙檢警查緝，致犯罪之追查趨於複雜困難，助長詐
    欺財產犯罪之風行，應受相當非難；惟念及被告犯後尚能坦
    認犯行，並有意願與如附表所示之告訴人調解，然如附表所
    示之告訴人均因故未能到院，憾未能進行，有本院刑事調解
    事件報告書在卷可參（見金訴卷第93頁），足見被告應有悔
    悟之心；兼衡其自陳為高職肄業之智識程度，擔任工廠作業
    員，月薪約3 萬元，與友人共同扶養友人之未成年子女之生
    活狀況（見金訴卷第88頁）等一切情狀，分別量處如附表主
    文欄所示之刑，並就併科罰金部分諭知易服勞役之折算標準
    ，再依其犯罪之次數、情節、所犯數罪整體之非難評價定應
    執行刑如主文所示，並就罰金部分諭知易服勞役之折算標準
    。
四、沒收部分：
    按犯罪所得，屬於犯罪行為人者，沒收之；前2 項之沒收，
    於全部或一部不能沒收或不宜執行沒收時，追徵其價額，刑
    法第38條之1 第1 項前段、第3 項定有明文。又按共同正犯
    犯罪所得之沒收、追徵，應就各人所分得之數為之。所謂各
    人「所分得」之數，係指各人「對犯罪所得有事實上之處分
    權限」而言。因此，若共同正犯各成員內部間，對於犯罪所
    得分配明確時，應依各人實際所得宣告沒收（最高法院107
    年度台上字第2989號判決意旨參照）。經查，被告就其本案
    犯行，業取得300 元作為車馬費報酬，據其自承在卷（見金
    訴卷第89頁），依上開規定及說明，應予宣告沒收，並於全
    部或一部不能沒收或不宜執行沒收時，追徵其價額。
據上論斷，應依刑事訴訟法第273 條之1 第1 項、第299 條第1
項前段，洗錢防制法第14條第1 項、第16條第2 項，刑法第11條
、第28條、第339 條第1 項、第55條、第42條第3 項、第51條第
5 款、第7 款、第38條之1 第1 項、第3 項，刑法施行法第1 條
之1 第1 項，判決如主文。
本案經檢察官羅雪舫提起公訴，檢察官高肇佑到庭執行職務。
中　　華　　民　　國　 110　　年　　4 　　月　　16　　日
 
                  刑事第九庭  法  官  施吟蒨

以上正本證明與原本無異。
如不服本判決應於收受判決後20日內向本院提出上訴書狀，並應
敘述具體理由；其未敘述上訴理由者，應於上訴期間屆滿後20日
內向本院補提理由書（均須按他造當事人之人數附繕本）「切勿
逕送上級法院」。
                              書記官  張如菁
中　　華　　民　　國　 110　　年　　4 　　月　　16　　日
附錄論罪科刑法條：
洗錢防制法第14條第1 項
有第二條各款所列洗錢行為者，處7年以下有期徒刑，併科新臺
幣5百萬元以下罰金。
前項之未遂犯罰之。
前二項情形，不得科以超過其特定犯罪所定最重本刑之刑。

刑法第339 條第1 項
意圖為自己或第三人不法之所有，以詐術使人將本人或第三人之
物交付者，處5年以下有期徒刑、拘役或科或併科50萬元以下罰
金。
以前項方法得財產上不法之利益或使第三人得之者，亦同。
前二項之未遂犯罰之。
附表：      編號 告訴人 詐欺方式 匯款時間 匯款金額 (新臺幣) 主文 1 己○○ 詐欺集團成員於109年4月13日，以暱稱「姿吟」在LINE群組「蝦寶搶單交流團」向己○○佯稱：搶單兼職可賺外快，要先儲值至指定帳戶賺取利息云云，致其陷於錯誤，而依指示匯款至系爭帳戶如右所示。 109年4月16日16時4分許 500元 戊○○共同犯洗錢防制法第十四條第一項之洗錢罪，處有期徒刑參月，併科罰金新臺幣柒仟元，罰金如易服勞役，以新臺幣壹仟元折算壹日。    109年4月17日21時1分許 2,000元     109年4月20日19時31分許 5萬元  2 丁○○ 詐欺集團成員於109年4月16日，在臉書「蝦寶投資平台」向丁○○佯稱：只要匯款並解任務，即可獲得回饋金云云，致其陷於錯誤，而依指示匯款至系爭帳戶如右所示。 109年4月18日23時55分許 500元 戊○○共同犯洗錢防制法第十四條第一項之洗錢罪，處有期徒刑參月，併科罰金新臺幣柒仟元，罰金如易服勞役，以新臺幣壹仟元折算壹日。    109年4月20日17時50分許 15,000元     109年4月20日21時6分許 3,000元     109年4月21日12時52分許 25,000元     109年4月21日14時44分許 12,500元     109年4月22日15時47分許 10萬元  3 丙○○ 詐欺集團成員於109年4月8日，以暱稱「張思雨」以通訊軟體LINE向丙○○佯稱：擔任蝦皮搶單員，幫忙衝銷量，須先匯款到指定帳戶當購物金，可賺取商品銷售利潤云云，致其陷於錯誤，而依指示匯款至系爭帳戶如右所示。 109年4月9日10時44分許 1,000元 戊○○共同犯洗錢防制法第十四條第一項之洗錢罪，處有期徒刑貳月，併科罰金新臺幣伍仟元，罰金如易服勞役，以新臺幣壹仟元折算壹日。    109年4月22日11時許 1,000元  4 乙○○ 詐欺集團成員於109年4月22日，以暱稱「許玉慈」使用通訊軟體Messenger向乙○○佯稱：使用某投資網站，儲值金額至指定帳戶內，可賺取利潤云云，致其陷於錯誤，而依指示匯款至系爭帳戶如右所示。 109年4月22日12時21分許 500元 戊○○共同犯洗錢防制法第十四條第一項之洗錢罪，處有期徒刑貳月，併科罰金新臺幣伍仟元，罰金如易服勞役，以新臺幣壹仟元折算壹日。    109年4月22日17時54分許 500元  5 甲○○ 詐欺集團成員於109年4月19日20時41分前之某時許，以暱稱「包梓」使用通訊軟體Messenger向甲○○佯稱：使用「蝦寶網」投資平台，投資人按照儲值金額得於當日收到投資獲利云云，致其陷於錯誤，而依指示匯款至系爭帳戶如右所示。 109年4月19日20時41分許 500元 戊○○共同犯洗錢防制法第十四條第一項之洗錢罪，處有期徒刑參月，併科罰金新臺幣柒仟元，罰金如易服勞役，以新臺幣壹仟元折算壹日。    109年4月21日14時47分許 2萬元     109年4月22日20時43分許 3萬元